臺灣苗栗地方法院民事簡易判決　　　　 96年度苗簡字第242號
原　　　告　甲○○
被　　　告　乙○○
　　　　　　　　　　　　號
上列當事人間請求調整租金事件，本院於民國96年5 月22日言詞
辯論終結，判決如下：
    主  文
原告之訴駁回。
訴訟費用新臺幣壹仟元由原告負擔。
    事實及理由
一、原告起訴主張：坐落苗栗縣公館鄉○○段23地號、地目建、
    面積626 平方公尺土地（以下簡稱系爭土地）原為原告之父
    即訴外人謝煥祥與其他共有人所共有，原告於民國62年間因
    繼承而取得系爭土地應有部分4 分之1 。系爭土地原告分管
    部分前於38年間即由訴外人即原告之父謝煥祥設定權利範圍
    為一部92.083坪，存續期間無限期，地租依照契約約定之地
    上權（以下簡稱系爭地上權）予訴外人謝財妹。嗣於65年間
    因地上權地租發生爭執，原告與訴外人謝財妹經地方人士居
    中調解而和解，同意租金按每坪稻谷2 台斤計算，按年給付
    。被告90年間因繼承而取得系爭地上權，因近20餘年來政府
    政策之改變及百姓生活習慣之變遷，稻谷價格一直維持在每
    100 台斤新台幣（下同）1,000 元上下，與現況社會趨勢已
    不符，為維持適當之收益，爰依土地法第97條規定調整95年
    度之租金為10,071元等語，並聲明：被告應給付原告95年度
    之租金為10,071元。
二、被告則以：兩造前於65年間就系爭地上權之地租已和解，被
    告亦依約繳付租金予原告。原告雖曾於95年8 月21日以存證
    信函通知被告，請求廢除和解書所訂之租金計算方式，並於
    96 年2月17日拒收被告交付之租金，惟依兩造前開和解書所
    訂租金之計算方式係以實物即稻穀計算（每坪2 台斤），而
    稻穀價格已隨物價變動而上漲，65年間之稻穀市價每百斤不
    到250 元，迄95年間稻穀平均市價每百斤已達980 元，以被
    告交付300 台斤（以150 坪估算）稻穀之價值約為2,940 元
    。查系爭土地於95年之公告地價為每平方公尺44元，則縱依
    土地法第97條規定之上限10% 計算，150 坪之租金亦僅為2,
    181 元（44×150 ×3.3058＝2,181） ，被告交付之租金已
    遠超過法定上限。是原告請求依土地法第97條規定，請求調
    整系爭地上權之租金為10,071元，應無理由，系爭地上權之
    租金仍應依和解書之約定等語，資為抗辯。並聲明：原告之
    訴駁回。
三、本件系爭土地原為原告之父即訴外人謝煥祥與其他共有人所
    共有，原告於62年間因繼承而取得系爭土地應有部分4 分之
    1 。系爭土地原告分管部分前於38年間即由訴外人即原告之
    父謝煥祥設定權利範圍為一部92.083坪，存續期間無限期，
    地租依照契約約定之系爭地上權予訴外人謝財妹。嗣於65年
    間因地上權地租發生爭執，原告與訴外人謝財妹經地方人士
    居中調解而和解，同意租金按每坪稻谷2 台斤計算，按年給
    付，被告亦依約按年給付租金300 台斤稻穀予原告，原告曾
    於95年8 月21日以存證信函通知被告，請求廢除和解書所訂
    之租金計算方式，惟為被告所不同意，原告並於96年2 月17
    日拒收被告交付之租金。稻穀市價現約每百台斤1,000 元，
    系爭土地於93年之申報地價為每平方公尺44元，迄96年申報
    地價始調整為每平方公尺64元之事實，為兩造所不爭執，並
    有原告所提系爭土地之土地登記謄本、存證信函、苗栗縣苗
    栗地政事務所函附系爭土地申報地價表（詳卷第8 至17頁）
    及被告所提他項權利證明書、和解書、存證信函、苗栗縣苗
    栗地政事務所函（詳卷第28至37頁）等件附卷可憑，自堪信
    為真實。
四、按基地租金，依土地法第105 條準用同法第97條規定，以不
    超過該土地申報價額年息百分之10為限。而該條所謂土地價
    額，依同法施行法第25條規定，係指法定地價。又所謂法定
    地價，依土地法第148條規定，係指土地所有人依該法規定
    所申報之地價而言，並非指平均地權條例第46條所規定之土
    地公告現值，最高法院著有88年度台上字第108 號裁判意旨
    可資參照。本件系爭土地於95年間之申報地價仍為每平方公
    尺，已如上述，則依上開裁判意旨，縱以依土地法第105 條
    準用同法第97條規定，以系爭土地申報價額年息百分之10之
    上限計算，被告應給付之租金，以150 坪計算亦僅為2, 182
    元（44×150 ×3.3058＝2,182 ，元以下四捨五入）。而被
    告交付之租金300 台斤稻穀，按現在市價每百台斤1,000 元
    計算為3,000 元，已遠超過土地法第105 條準用同法第97條
    規定之基地租金上限。是被告前開所辯原告請求調整租金為
    無理由，兩造仍應依和解書之約定付受租金，應堪採信。原
    告主張按系爭土地之公告現值依土地法第97條規定上限之10
    % 予以計算租金，既與前開最高法院裁判意旨有違，自無足
    採。
五、從而，原告主張依土地法第97條規定，調整系爭地上權95年
    之租金為10,071元，自屬無據，應予駁回。
六、本件事證已臻明確，兩造其餘主張、陳述與舉證，經審酌與
    本院前開判斷不生影響，爰不再予逐一論述。
七、訴訟費用負擔之依據：民事訴訟法第78條。
中　　華　　民　　國　　96　　年　　5 　　月　　31　　日
                  苗栗簡易庭法　官　王萬金
以上正本係照原本作成。
如對本判決上訴，須於判決送達後20日內向本院提出上訴狀。
                            書記官　劉碧雯
中　　華　　民　　國　　96　　年　　5 　　月　　31　　日
